【裁判字號】    97,上訴,1806
【裁判日期】    980122
【裁判案由】    傷害致死
【裁判全文】
臺灣高等法院高雄分院刑事判決        97年度上訴字第1806號
上  訴  人  臺灣高雄地方法院檢察署檢察官
被      告  乙○○
                    號
指定辯護人  本院公設辯護人  孫妙岑
上列上訴人因被告傷害致死案件，不服臺灣高雄地方法院96年度
訴字第4526號中華民國97年10月3 日第一審判決（起訴案號：臺
灣高雄地方法院檢察署95年度偵字第30393 號），提起上訴，本
院判決如下：
     主  文
原判決撤銷。
乙○○犯傷害致死罪，處有期徒刑柒年陸月。
     事  實
一、乙○○於民國95年11月16日晚間7 時許，因酒後與友人鄭參
    郎、林志明（另為不起訴處分）在高雄縣彌陀鄉○○○路15
    9 號「俊男檳榔攤附設卡拉OK店」發生爭執，並遭鄭、林2
    人毆打，竟心生不滿，於同日晚間11時許在卡拉OK店結帳後
    ，尾隨鄭參郎、林志明所共同騎乘之機車，適鄭參郎、林明
    志停車在高雄縣永安鄉維仁橋下撥打電話，乙○○即將林志
    明之機車鑰匙取下，並與鄭參郎、林志明理論發生爭吵，林
    志明遂勒住乙○○脖子，由鄭參郎出拳毆打乙○○，乙○○
    旋即掙脫，並基於傷害他人身體健康犯意，且客觀上非不能
    預見傷害致死亡之結果，出手揮拳毆打鄭參郎，並推倒鄭參
    郎，致鄭參郎受有左枕部挫裂傷、右枕部挫傷、左額部小挫
    傷、右肘後連續性挫傷、腹部瘀血傷致顱骨骨折併發硬腦膜
    上、下腔出血、蜘蛛網膜下腔出血等傷害，鄭參郎並因頭部
    遭重力撞擊倒地不起，林志明見狀當場向乙○○表示要其自
    行負責，隨即離去，嗣鄭參郎因酒後受傷嚴重，無法起身，
    乙○○經由路人協助以機車搭載鄭參郎至友人住處休息，於
    隔日（11月17日）上午11時30分因發覺鄭參郎並非酒醉不醒
    始將之送醫，救治後鄭參郎仍因顱骨骨折併發硬腦膜上、下
    腔出血、蜘蛛網膜下腔出血等頭部外傷、顱內出血死亡。
二、案經鄭參郎之妻甲○○告訴暨高雄縣警察局岡山分局報請臺
    灣高雄地方法院檢察署檢察官相驗後偵查起訴。
     理  由
甲、程序部分：
    本判決以下所引用之傳聞證據，被告及辯護人於本院審理時
    均表示沒有意見，且未於言詞辯論終結前聲明異議，本院審
    酌上開傳聞證據於取得或作成時並無不法情事，認為適當，
    依刑事訴訟法第159 條之5 第2 項規定，視為同意作為本案
    證據使用，自有證據能力，均得為證據。
乙、實體部分：
  一、訊據被告歐泰源矢口否認有傷害致死犯行，辯稱：當時伊
      是因為見鄭參郎要打電話叫人來，為阻止鄭參郎打電話我
      過去搶他的手機，才會不小心勾住鄭參郎的脖子下方前胸
      部位，他往後退不慎致使鄭參郎跌倒，當時並無傷害鄭參
      郎之意思，鄭參郎之死亡，純屬意外，非被告對被害人傷
      害行為所生，並無傷害致死之情事云云。經查：
    (一)上開事實，業據告訴人甲○○於警詢及偵查中指訴綦詳。
      而被告於95年11月17日警詢時供稱: 「我和鄭參郎互毆…
      …鄭參郎也被我用手推，因此跌倒，倒地不起」等語（見
      偵查卷第10頁）。又於95年11月18日檢察官相驗時供稱：
      「我後來有出手打死者，沒打林志明，因為他跑了，我出
      手推死者，推倒他，他後腦就撞到地上，我推倒他就往後
      倒，倒在地上都起不來」等語（見相驗卷第40、41頁）。
      而證人林志明於同日亦證稱：「我過去拉開他們，但被告
      有推倒鄭參郎，我還過去問死者，有沒有怎樣」等語。且
      被告亦於檢察官訊問時稱：「是否扣住鄭參郎脖子？」其
      明確答：「我用推的」（見相驗卷第43-1頁），足見被告
      係毆打被害人之後，再將被害人推倒在地，使其受傷，至
      為明確。又查被告於原審97年3 月27日準備程序中，就起
      訴之犯罪事實已自白不諱，又於原審97年8 月8 日審理中
      供承: 我掙開反抗，林志明被我倒在地……鄭參郎說要打
      電話找人來找，我我就過去，揮拳打到鄭參郎，不曉得是
      打到他的胸部還是肩部，鄭參郎就往後倒了，我沒有上前
      去勾住鄭參郎的脖子……我當時很生氣，是不是出手很重
      我不曉得……我揮右拳打到鄭參郎的左側」等語，堪認被
      告在第一階段之互毆傷害行為暫歇，因見被害人欲以手機
      找人助陣，心生不滿，復承先前之傷害犯意，出拳毆擊被
      害人，使被害人因受力而向後仰倒，後腦撞及水泥地面致
      頭部骨折、顱內出血致死，則被害人死亡之結果，係因被
      告此一故意之傷害行為所致，二者間顯有相當之因果關係
      ，至為明確。證人林志明於偵查中證述：96年11月16日晚
      上，  伊載被害人回家，到維仁橋下，伊停車上廁所，回
      來見到被告跟死者爭吵打起來，伊有過去勒住被告脖子，
      要被告不要跟被害人打架，伊過去拉開他們，被告用手扣
      住被害人脖子，被害人就倒地等語（相字卷第42-1至43-1
      頁），及於原審證稱：伊載鄭參郎要回家，剛好到橋下，
      因為伊尿急，就去小便，後來被告追過來，被告就跟鄭參
      郎發生爭吵，當時伊在旁邊小便，伊有看到鄭參郎先打被
      告一下，後來2 個人就打起來，伊趕過去勸架，伊勾住被
      告，他們就分開了；伊有勒住被告脖子，鄭參郎有再打被
      告2 下，後來被告自己掙脫；當時鄭參郎在打電話要叫人
      過來，被告與鄭參郎面對面，被告就跑過去用右手伸到鄭
      參郎的脖子，勾住鄭參郎左邊的脖子，然後鄭參郎就倒在
      地上，當時地上是水泥混凝土；被告勾住鄭參郎脖子之前
      ，當時他們已經被伊勸開了等語（原審卷第63至66頁），
      顯係事後附和被告勾住脖子之詞，且與事實不符，自難採
      為有利於被告之認定。
  二、又查被害人因生前遭外力撞擊、受有顱骨骨折併發硬腦膜
      上、下腔出血、蜘蛛網膜下腔出血等頭部外傷、顱內出血
      死亡，其顱內出血似無對撞傷之型態，而為單純之撞擊傷
      ，死  亡方式研判為「他為」之事實，有法務部法醫研究
      所96年3 月19日法醫所（96）醫鑑字第0961100346號法醫
      證物審查鑑定書影本1 份附卷可稽（相字卷第87至90頁）
      。又刑法之加重結果犯，以行為人能預見其結果之發生為
      要件，所謂能預見乃指客觀情形而言，與主觀上有無預見
      之情形不同，若主觀上有預見，而結果之發生又不違背其
      本意時，則屬故意範圍（最高法院47年台上字第920 判例
      揭櫫甚詳），亦即刑法第17條所指之「能預見」，係指加
      重結果之發生，依客觀情形，在一般人之通常觀念可得預
      見，而非出於偶然者，始克相當。查人之頭部內有極為脆
      弱且為生命中樞所在之腦部，若遭人推倒，使後腦撞及水
      泥地面恐造成顱內出血致生死亡之結果乙情，客觀上顯為
      一般人可得預見，故被告就被害人上開死亡之結果，於客
      觀上應能預見，且被害人之死亡確因渠等前開傷害行為所
      致，兩者間有相當因果關係，揆諸前揭說明，被告自應負
      傷害致死之刑責甚明。綜上所述，被告所辯上情，無非卸
      責之詞，不足採信。本件事證明確，被告之犯行，堪以認
      定。
  三、核被告所為，係犯刑法第277 條第2 項前段之傷害致死罪
      。原審未予詳查，遽為被告過失致死之科刑判決，自有未
      合。公訴人上訴意旨，執此指摘原判決不當，為有理由，
      自應由本院將原判決撤銷改判。審酌被告因遭林志明與鄭
      參郎共同毆打，心有不甘，一時失慮衝動，觸犯刑章，惟
      被告犯後否認傷害致死犯行，迄今仍未與告訴人達成和解
      ，賠償損害，態度不佳等一切情狀，量處如主文第2 項所
      示之刑，以資懲儆。
據上論斷，應依刑事訴訟法第369 條第1 項前段、第364 條、第
299條第1 項前段、刑法第277條第2項前段，判決如主文。
本案經檢察官王登榮到庭執行職務。
中    華    民    國    98    年    1     月    22    日
                  刑事第九庭    審判長法  官  莊秋桃
                                      法  官  裕斗
                                      法  官  謝宏宗
以上正本證明與原本無異。
如不服本判決應於收受本判決後10日內向本院提出上訴書狀，其
未述上訴理由者，並得於提起上訴後10日內向本院補提理由書
狀（均須按他造當事人之人數附繕本)「 切勿逕送上級法院」。
中    華    民    國    98    年    1     月    23    日
                                      書記官  蘇恒仁
附錄本判決論罪科刑法條：
中華民國刑法第277條第2項前段
（普通傷害罪）
犯前項之罪因而致人於死者，處無期徒刑或 7 年以上有期徒刑；
致重傷者，處 3 年以上 10 年以下有期徒刑。
                                                      Ｆ


司法院資訊處製作；財團法人民間司法改革基金會備份。
